【裁判字號】    97,上易,453
【裁判日期】    980123
【裁判案由】    損害賠償
【裁判全文】
臺灣高等法院臺中分院民事判決         97年度上易字第453號
上  訴  人  甲○○
訴訟代理人  朱坤棋律師
被上訴人    丙○○
上列當事人間請求損害賠償事件，上訴人對於民國97年10月20日
臺灣南投地方法院97年度訴字第122號第一審判決提起上訴，經
本院於98年l月14日言詞辯論終結，判決如下：
    主  文
上訴駁回。
第二審訴訟費用由上訴人負擔。
    事實及理由
一、本件上訴人起訴主張：被上訴人前於民國（下同）88年間為
    向第三人台中商業銀行田中分行（下稱台中商業銀行）貸款
    ，乃商請伊作為貸款之債務人，被上訴人則提出其所有坐落
    南投市○○段1221之3、1221之5地號土地及建號1486房屋（
    下稱系爭不動產）為銀行設定抵押作為擔保。兩造並約定貸
    款後，被上訴人應按時向該銀行清償貸款本息。上訴人遂同
    意以自己名義於88年5月20日向台中商業銀行貸得新台幣（
    下同）1,200萬元，被上訴人復將全部貸款取走。惟被上訴
    人自89年l月起竟未依約清償貸款本息，台中商業銀行遂聲
    請臺灣彰化地方法院以89年執字第6989號強制執行程序，自
    89年9月份起扣押上訴人於彰化縣田中地政事務所之薪資，
    每月扣款10,795元，迄97年3月止已扣薪971,550元。被上訴
    人既委託上訴人出名貸款，則兩造間應存在委任契約，爰依
    民法第546條第3項之規定，訴請被上訴人賠償上訴人971,55
    0元及自起訴狀繕本送達翌日起至清償日止，按年息5％計算
    之利息。
二、經原審為上訴人敗訴之判決，上訴人不服，提起上訴，聲明
    ：（一）原判決廢棄。（二）前項廢棄部分，被上訴人應給
    付上訴人971,550元及自起訴狀繕本送達翌日起至清償日止
    ，按年息5％計算之利息。併稱：被上訴人透過訴外人乙○
    ○委託上訴人出名擔任債務人向台中商業銀行貸款，用以清
    償其向台灣土地開發信託投資公司（以下簡稱台灣公司）之
    貸款，並於88年5月20日將向台中商業銀行貸得之1,200萬元
    全部匯予台開公司，且亦確係清償被上訴人所負台開公司之
    債務，並無餘款可轉借証人乙○○所屬之祥基建設公司（以
    下簡稱祥基公司），故証人乙○○於原審之証述不實。又系
    爭1,200萬元之貸款形式上雖以上訴人為借款人，然係以被
    上訴人所有之不動產為擔保，並以被上訴人為貸款之連帶保
    証人，所貸得資金復全部用以清償被上訴人所負債務，貸款
    後之利息亦約定均由被上訴人繳納，凡此均足以証明被上訴
    人確為系爭貸款之實質借款人。
三、被上訴人則辯稱：第三人祥基公司之經理乙○○經由他人介
    紹後向被上訴人周轉資金，被上訴人向其表示手上現有資金
    原欲償還原積欠台開公司之貸款，乙○○表示請被上訴人先
    將手上資金借予祥基公司，再以系爭不動產作為擔保，另行
    向其他銀行轉貸，將被上訴人積欠台開公司之借款還清。被
    上訴人雖同意，但要求向銀行轉貸之借款人不能用被上訴人
    名義，乙○○遂請求上訴人擔任借款名義人。況兩造素不相
    識，且伊亦未透過乙○○委由上訴人貸款，故上訴人不可能
    同意受伊委託擔任借款名義人。另伊於向台中商業銀行貸得
    1,200萬元之前，即陸續先以300萬元借予乙○○所屬祥基公
    司，向台中商業銀行貸得1,200萬元後，另交付350萬元予祥
    基公司之乙○○，嗣因見祥基公司未依約給付伊借款利息，
    乃向台中商業銀行清償550萬元等語。併聲明：駁回上訴。
四、本件上訴人主張：伊曾於88年5月20日向台中商業銀行貸款
    1,200萬元，由被上訴人擔任連帶保証人，並以系爭不動產
    為貸款之擔保品，嗣前項貸款清償550萬元，尚有650萬元之
    借款未清償，經台中商業銀行依執行名義，執行伊之薪資共
    971,550元等情。已據其提出存摺、台灣彰化地方法院執行
    命令、土地及建物登記簿謄本等為証，復為被上訴人所不爭
    ，自堪認屬真正。然上訴人另主張其向台中商業銀行所為前
    開貸款係受被上訴人之委託，兩造間存有委任關係，被上訴
    人應負委託人之責任等語。則為被上訴人所否認，並以前揭
    情詞置辯。是本院首應審究者，乃兩造間就上訴人向台中商
    業銀行前開借款有無委任關係？經查：
  (一)按當事人主張有利於己之事實者，就其事實有舉證之責任，
    民事訴訟法第277條定有明文。又主張法律關係存在之當事
    人，須就該法律關係發生所須具備之特別要件，負舉證責任
    。而委任契約，係以當事人約定，一方委託他方處理事務，
    他方允為處理而成立。上訴人主張其與被上訴人間就系爭借
    款有委任關係存在，既為被上訴人所否認，則上訴人即應就
    其主張被上訴人委託伊名義辦理系爭貸款，而為其應允之事
    實，負舉證責任。
  (二)證人乙○○於原審到庭證稱：「我們公司需要資金週轉，向
    被告（即被上訴人）借貸，被告同意用名下土地作為擔保向
    銀行借錢，再將錢借給我們，但被告表示公司應另外去找借
    款人，所以我們公司就另外去找原告（即上訴人），以其名
    義向銀行借款。當時原告不認識被告，是我們公司拜託原告
    去向銀行借款，兩造是在銀行簽約時才見到的，當時公司與
    被告約定貸款之利息由被告給付，原告應該也知道，但我們
    三方當時並沒有就這點特別說明」等語在卷。此為上訴人所
    自承為真正（見原審卷第84、85頁），顯見委由上訴人以貸
    款名義人向銀行借貸者係訴外人乙○○而非被上訴人。且上
    訴人亦自承：當初乙○○也有欠我錢，他拜託我說被告（即
    被上訴人）有一棟房子，要我幫他（指乙○○）忙，幫他把
    錢貸出來等語（見原審卷第30頁），亦與前揭証人乙○○所
    述相符，已難認被上訴人有委由上訴人向銀行借款之意思相
    符，益見委任上訴人以其名義向銀行辦理貸款之人，並非被
    上訴人，而係證人乙○○。
  (三)至上訴人辯稱：本件貸款之本息約定由被上訴人支付，貸款
    金額亦供被上訴人使用，足見被上訴人係委託其貸款之人云
    云。然本件以上訴人名義，被上訴人所有系爭不動產向台中
    商業銀行擔保抵押之借款金額為1,200萬元，雖確係約定由
    上訴人向銀行清償貸款，嗣後亦由上訴人先行清償550萬元
    等情，為兩造所不爭執（本院卷第l9頁反面）；但因証人乙
    ○○之祥基公司曾向被上訴人借款1,200萬元，約定月息2分
    （年息24％），已經被上訴人陳述甚詳，並提出借貸同意書
    、支票等為証（見原審卷第73至79頁、本院卷第l9頁），而
    以被上訴人為借款人名義向台中商業銀行借款1,200萬元之
    利息，則僅為年息9.25％，有台中商業銀行本件借據足稽（
    原審卷第60頁），是縱由被上訴人負向銀行清償借款利息之
    義務，因其反而可向借款人祥基公司領取超高額之利息，其
    向乙○○領取利息與其向銀行支付之貸款差額甚且每年高達
    百餘萬元。被上訴人為賺取其間差額利息而同意提供擔保物
    向銀行借款並負擔銀行利息，即與常情相符，且亦証其係受
    乙○○之委託。再參以，被上訴人自陳於本件貸款前後分別
    交付証人乙○○300萬元、350萬元，嗣因乙○○未及時給付
    被上訴人利息之餘，被上訴人即以抵押不動產售出而向台中
    商業銀行清償550萬元，顯見本件被上訴人向台中商業銀行
    借款1,200萬元之目的係供祥基公司之乙○○使用，僅係被
    上訴人先已以自所有款項墊付300萬元，貸款撥付後再給付
    乙○○350萬元，即因嗣後乙○○未付高額利息而向銀行清
    償其餘550萬元。故原欲使用本件借款之人應係委託上訴人
    向銀行借款之人，即應係乙○○無疑。又上訴人一再自承因
    以伊公務員身分向銀行貸款較有利申辦（見原審卷第33頁、
    本院卷第l9頁反面），而兩造係於銀行辦理貸款手續時才初
    次見面，亦為上訴人所自承在卷，並經証人乙○○供述明確
    （見原審卷第85頁），則被上訴人自無從與上訴人為委任契
    約之協商、訂定，反係與上訴人舊識之建設公司乙○○方知
    上訴人為地政事務所職員身分。從而，本件被上訴人辯稱，
    上訴人名義之系爭借款不是要給我用，而是給乙○○等語，
    即堪信為真正。故難認兩造間就系爭借款有委任關係。
五、綜上所述，上訴人主張其受被上訴人委任而向台中商業銀行
    貸款，因被上訴人違約未繳貸款本息，致其受有薪資971,55
    O元之損害等語，尚難採信。被上訴人前揭抗辯，尚屬可信
    。從而，上訴人主張本於委任關係，詩求被上訴人給付971,
    550元及利息為無理由，不應准許。原審為上訴人敗訴之判
    決，及駁回其假執行之聲請，並無不合。上訴意旨指摘原判
    決不當，求予廢棄改判，為無理由，應予駁回。又本件事証
    已臻明確，兩造其餘攻擊防禦方法與判決之結果不生影響，
    自無庸一一論究，併此敘明。
六、據上論結，本件上訴為無理由，依民事訴訟法第449條第1項
    、第78條，判決如主文。
中    華    民    國    98    年    1     月    23    日
                  民事第六庭    審判長法  官  袁再興
                                      法  官  陳賢慧
                                      法  官  吳惠郁
以上正本係照原本作成。
不得上訴。
                                      書記官  江玉萍
中    華    民    國    98    年    1     月    23    日
                                                      Ｍ


司法院資訊處製作；財團法人民間司法改革基金會備份。
